【裁判字號】    95,交抗,268
【裁判日期】    950511
【裁判案由】    聲明異議
【裁判全文】
臺灣高等法院臺中分院刑事裁定         95年度交抗字第268號
抗  告  人
即受處分人  甲○○
            乙○○
            丙○○
共同送達代收人  李俊岳
上列抗告人即受處分人因違反道路交通管理處罰條例聲明異議案
件，不服臺灣南投地方法院，中華民國95年3月31日所為裁定（9
5年度交聲字第18號），提起抗告，本院裁定如下:
    主  文
抗告駁回。
    理  由
一、按汽車臨時停車時，在設有禁止臨時停車標誌、標線處所不
    得臨時停車；汽車駕駛人，在設有禁止臨時停車標誌、標線
    處所臨時停車者，處新臺幣（下同）3百元以上6百元以下罰
    鍰，道路交通安全規則第111條第1項第3款、 道路交通管理
    處罰條例第55條第1項第3款分別定有明文。
二、本件原處分機關交通部公路總局臺中區監理所南投監理站係
    以：抗告人即受處分人甲○○於民國 94年12月1日17時16分
    許，駕駛車牌號碼AH-886號營業大客車，乙○○於94年12月
    2日11時25分許駕駛XB-003號營業大客車，丙○○於94年 11
    月26日9時34分許、94年11月27日15時30分許駕駛車牌號碼A
    H-862號營業大客車，各行經臺北市○○路○段52號前，在設
    有禁止臨時停車標線處所臨時停車，經臺北市政府警察局大
    同分局交通隊員警分別掣單舉發。原處分機關乃函請臺北市
    政府警察局及臺北市政府警察局大同分局說明，各該局分別
    以94年12月28日北市警交字第09443082300號、 94年12月30
    日北市警同分交字第09434405600號、 94年12月27日北市警
    同分交字第 09434492900號函覆原處分機關，表示略以：臺
    北市○○路○段原為長途客運車起迄總站，嗣臺北市政府為
    落實推動城際客運轉運站政策，及減少大客車於臺北市市區
    道路繞行及於路側密集設站衍生之交通、環境、噪音及居住
    品質問題等，乃雅動國道客運臺北總站，就相同範圍進行管
    制事宜後，自94年11月16日起，即已不得在臺北市○○路○
    段劃有紅線路段臨時停車載客等語後，原處分機關乃依據違
    反道路交通管理處罰條例第55條第1項第3款規定，各裁處抗
    告人各該違規行為，均處3百元罰鍰。
三、抗告人於原審法院聲明異議意旨則以：異議人甲○○、乙○
    ○、丙○○等均為阿羅哈公司駕駛員，各分別於前開時地，
    駕駛之車牌號碼AH-886、XB-003、AH-862號營業大客車，行
    經臺北市○○路 ○段時，遭臺北市政府警察局大同分局交通
    分隊員以「在設有禁止臨時停車標線處所臨時停車」為由，
    舉發異議人有違反道路交通管理處罰條例第55條第1項第3款
    之違規。該公司為合法公司，依高雄市政府所核發之營運許
    可路線中，返程之終點站名皆為「臺北市承德站」（坐落臺
    北市○○路○段52號） ，依公路法第79條暨汽車運輸業管理
    規則第40條規定，異議人於該處臨時停車上下客，顯為法所
    允許，高雄市政府亦同此見解。而臺北市政府交通局及市府
    所屬大同分局上開行為皆係基於國道客運臺北總站（即D1轉
    運站）之試辦而來，主張得依汽車運輸業管理規則第37條第
    1項第4款當地政府得調整變更。惟查公路汽車客運班車須依
    「營運路線許可證」所核定之路線行駛，違規得依公路法處
    罰，亦即客運業欲變更行駛路線須先完成「營運路線許可證
    」變更加註後，始得變更行駛路線，絕非當地政府欲變更即
    可自行公告。即令當地政府因實際需要欲變更經該管公路主
    管機關同意之營運路線及設站公路地點，依運輸業管理規則
    第37條第1項第4款但書、第2 項規定，亦須函請該管公路主
    管機關辦理，即須尊重該公路主管機關之意見（因路線許可
    與否係由交通部委其代核）；如發生爭議，再報請共同上級
    機關核定，始符法文意旨及行政程序。今臺北市政府並未依
    規定函請高雄市政府辦理或報請交通部核定，該公司亦未接
    到公路主管機關「設站調整變更案」通知，則行政程序法第
    111條第6款「未經授權而違背法規有關專屬管轄之規定或缺
    乏事務權限者」之規定，該公告顯屬無效，依無效公告所為
    之後續處分因無所附麗而應撤銷。且依其公司嘉義北站右遷
    五公尺為例，需由當地主管機關即嘉義區監理所敬邀各相關
    單位及人士到場會勘，經與會人士無異議通過，始得在新站
    上下車，而臺北市政府交通局今反客為主，其聲言在92年即
    開始準備，卻從頭至尾未去函異議人公司公路主管機關要求
    變更路線，更遑論依標準程序進行會勘，在如此充沛之時間
    下，不依法定規則行政。準此，在臺北市交通局依標準程序
    敬邀相關單位或人士會勘及異議人所屬公司之公路主管機關
    同意變更路線前，異議人依停靠之行為，要難謂與法有違。
    基此，異議人於公司所屬「經同意之營業路線及設站處所」
    搭載旅客，「紅線臨時停車」依法有據，警方之舉發並無理
    由，為此提起異議等語。
四、惟查：本件抗告人對其等所駕駛之車牌號碼AH-886號、AH-8
    62號、XB-003號營業大客車，確於前開時地，因臨時停車在
    劃有紅線路段臺北市○○路○段52 號前搭載旅客之事實均不
    爭執，雖其辯稱係駕駛阿羅哈公司之營業大客車，按「經同
    意之營業路線及設站處所」搭載旅客，並無違規云云。然臺
    北布承德路一段原為長途客運車起迄總站，臺北市政府為落
    實推動城際客運轉運站政策，及減少大客車於臺北市市區道
    路繞行及於路側密集設站衍生之交通、環境、噪音及居住品
    質問題等，．．．，推動國道客運臺北總站，就相同範圍進
    行管制事宜，業據(1)臺北市政府交通局於92年4月8日發函預
    告各業者臺北車站周邊即將進行管制。(2)於 93年2月10日公
    告並轉知業者「臺北車站周邊國道客運及公路客運設站（第
    1階段）--禁止新設站位。」。(3)於 93年11月22日公告並轉
    知業者「臺北車站周邊國道客運及公路客運設站 （第2階段
    ）--撤除現有路側站位（自國道客運臺北總站起用日起實施
    ，得有緩衝3個月）。」。(4)於 94年8月2日國道客運臺北總
    站路線調整計書呈報交通部，並副知各業者重申管制事宜。
    (5)於94年8月16日國道客運臺北總站啟用。(6)於94年9月16日
    函知各業者，自94年11月16日起開始管制。(7)於94年11月14
    日公告並轉知業者「臺北車站周邊國道客運及公路客運設（
    第2階段）--撤除現有路側站位實施日期自 94年11月16日起
    。」。(8)於94年11月9日赴現場各業者站牌處張貼公告。 (9)
    於94年11月15日第2次赴現場各業者站牌處張貼公告。(10)於9
    4年11月16日開啟管制及執法，有臺北市政府警察局 94年12
    月28日北市警交字第 09443082300號、臺北市政府警察局大
    同分局94年12月20日北市警同分交字第09434405600號、 94
    年12月27日北市警同分交字第 09434492900號書函在卷可按
    。則抗告人等前揭停車處所，業於94年11月16日起即不得再
    行臨時停車搭載旅客。又臺北市政府交通局既已多次公告，
    及至現場各業者站牌處揭示公告，抗告人及其所屬公司不得
    諉為不知，堪認抗告人確有於上開時地，違規臨時停車，要
    無疑義，其上開辯解，尚非允洽，並不足採。綜上所述，本
    件抗告人所駕駛上開營業大客車係於臺北市政府為上開行政
    命令生效施行後，在設有禁止臨時停車之紅線標線處所臨時
    停車，則原處分機關援用上開道路交通管理處罰條例之規定
    ，各科處抗告人罰鍰 3百元，併均諭知如逾期不繳納之法律
    效果，經核與法並無不合。原審法院因認本件抗告人之異議
    為無理由，而裁定予以駁回，即無違誤。抗告意旨任意指摘
    原裁定不當，並無理由，應予駁回。
據上論斷，應依道路交通案件處理辦法第26條，刑事訴訟法第41
2條，裁定如主文。
中    華    民    國    95    年    5     月    11    日
              刑事第六庭  審判長法  官  李  文  雄
                                法  官  黃  永  祥
                                法  官  邱  顯  祥
上列正本證明與原本無異。
不得再抗告。
                                書記官  陳  桂  芬
中    華    民    國    95    年    5     月    12    日
                                                      Ｆ


司法院資訊處製作；財團法人民間司法改革基金會備份。
